【裁判字號】    99,交聲,226
【裁判日期】    990409
【裁判案由】    違反道路交通管理處罰條例聲明異議
【裁判全文】
臺灣士林地方法院交通事件裁定         99年度交聲字第226號
原處分機關  交通部公路總局臺北區監理所基隆監理站
異  議  人  甲○○
即受處分人
上列受處分人因違反道路交通管理處罰條例案件，對於交通部公
路總局臺北區監理所基隆監理站於民國99年2 月23日所為之處分
（原處分案號：基監字第裁42-C00000000號），聲明異議，本院
裁定如下：
    主  文
原處分關於吊扣職業大貨車駕駛執照拾貳個月部分撤銷。
甲○○汽車駕駛人，駕駛自用一般小客車經測試檢定酒精濃度超
過標準，吊扣自用一般小客車駕駛執照壹年。
    理  由
一、按汽車駕駛人飲用酒類或其他類似物後其吐氣所含酒精濃度
    超過每公升0.25毫克或血液中酒精濃度超過百分之0.05以上
    者，不得駕車，道路交通安全規則第114 條第2 款定有明文
    。次按汽車駕駛人，駕駛汽車經測試檢定酒精濃度超過規定
    標準者，處新臺幣（下同）15,000元以上60,000元以下罰鍰
    ，並當場移置保管其車輛及吊扣其駕駛執照1 年，並應接受
    道路交通安全講習，道路交通管理處罰條例第35條第1 項第
    1 款、第24條第1 項第2 款分別定有明文。
二、次按道路交通管理處罰條例第68條業於民國94年12月14日修
    正，並自95年3 月1 日施行，修正前之道路交通管理處罰條
    例第68條規定：「汽車駕駛人，因違反本條例及道路交通安
    全規則之規定，受吊扣或吊銷駕駛執照處分時，吊扣或吊銷
    其持有各級車類之駕駛執照」，修正後之道路交通管理處罰
    條例第68條則規定：「汽車駕駛人，因違反本條例及道路交
    通安全規則之規定，受吊銷駕駛執照處分時，吊銷其持有各
    級車類之駕駛執照」；原提案修正條文為：「汽、機車駕駛
    人，因違反本條例及道路交通安全規則之規定，受吊扣或吊
    銷駕駛執照處分時，吊扣或吊銷其違法或違規當時所駕駛車
    輛之駕駛執照」。其立法理由略以：「原條文將違法或違規
    駕駛人所持有各級車類之駕駛執照一併吊扣或吊銷，失之過
    酷，影響人民工作及生活甚鉅，爰修正之」等語，此立法意
    旨在於違規行為對道路交通秩序之維持及道路交通安全已生
    較大之影響，故規定吊扣或吊銷其持有各級車類之駕駛執照
    ，以限制其繼續駕車行駛道路之權利，此屬駕駛行為之限制
    ，並不因所持駕駛執照種類不同而有所差異。故依修正後道
    路交通管理處罰條例第68條之規定，受吊扣駕駛執照處分，
    不再吊扣其持有各級車類之駕駛執照，僅於受吊銷駕駛執照
    處分時，始吊銷其持有各級車類之駕駛執照，而限縮修正前
    條文之適用範圍，即受吊扣駕駛執照處分，不在本條之適用
    之列。是參諸上開立法理由及立法經過，行為人有道路交通
    管理處罰條例第35條第1 項第1 款所規定之違規行為，須吊
    扣駕駛執照時，僅能吊扣行為人違法或違規當時駕駛車輛所
    憑之駕駛執照，不得再吊扣行為人所持有、與駕駛違規車輛
    無關之其他各級車類駕駛執照。
三、原處分意旨略以：異議人即受處分人甲○○於99年2 月7 日
    晚間9 時30分許，駕駛車牌號碼4022-TM 號自用一般小客車
    ，行經臺北縣汐止市○○路8 號週邊，因酒後駕車擦撞路旁
    行道樹而肇事，經警送醫後測得其血液酒精濃度為296MG/DL
    （換算吐氣所含酒精濃度達每公升1.48毫克），已逾規定不
    得駕駛車輛之濃度標準，乃依法掣單舉發違規，嗣受處分人
    於99年2 月23日到案聽取裁決，裁決機關認受處分人有上開
    違規行為而依前揭道路交通管理處罰條例第35條第1 項第1
    款及違反道路交通管理事件統一裁罰基準及處理細則第41條
    、第43條、第44條及第67條等規定，裁處受處分人吊扣其持
    有之職業大貨車駕駛執照12個月，並施以道路交通安全講習
    （罰鍰部分因受處分人酒後駕車之違規行為另涉刑法第185
    條之3 公共危險罪，並移送臺灣士林地方法院檢察署檢察官
    偵辦，此部分尚待檢察官告知偵查或判決結果後，始另行裁
    處）。
四、聲明異議意旨略以：伊違規當時係駕駛自用一般小客車，而
    非大貨車，因伊係以駕駛大貨車維持家計，希望能撤銷原處
    分關於吊扣職業大貨車駕駛執照之部分等語。
五、經查：
  (一)汽車駕駛人已領有大貨車駕駛執照者，應換發駕駛執照，並
    准其駕駛小型車、輕型機器腳踏車等較低級車類之車輛，道
    路交通安全規則第61條第1 項第3 款定有明文，是本件受處
    分人雖無普通小型車之駕駛執照，而持有大貨車之駕駛資格
    ，惟依上開規定，受處分人仍得駕駛小型車。又受處分人確
    有於前揭時間、地點，駕駛車牌號碼4022-TM 號自用一般小
    客車，因酒後駕車擦撞路旁行道樹而肇事，經警送醫後測得
    其血液酒精濃度為296MG/DL（換算吐氣所含酒精濃度達每公
    升1.48毫克），並經警依法掣單舉發，其同一酒後駕車之違
    規行為另經臺灣士林地方法院檢察署檢察官偵查後以99年度
    偵字第3092號為緩起訴處分等情，為受處分人所不否認，並
    有汐止國泰綜合醫院檢驗科於99年2 月7 日出具之檢驗報告
    影本及酒精濃度抽血檢驗值與呼氣濃度值換算公式表影本、
    臺北縣政府警察局北縣警交大字第C00000000 號舉發違反道
    路交通管理事件通知單及前開緩起訴處分書等在卷可稽（見
    本院卷第7 、20至21、23頁），應堪認定。又受處分人因此
    違規事實經原處分機關裁處受處分人應參加道路交通安全講
    習部分，非受處分人聲明異議表明不服之標的，有其聲明異
    議狀可參，是本件受處分人聲明異議之範圍及本院應予調查
    之部分僅限原處分裁處吊扣職業大貨車駕駛執照12個月部分
    ，先予說明（至罰鍰部分因受處分人酒後駕車之違規行為另
    涉刑法第185 條之3 公共危險罪，並移送臺灣士林地方法院
    檢察署檢察官偵辦，此部分尚待檢察官偵查終結告知原處分
    機關有關該案偵查或判決結果後，始另行裁處，有本院99年
    3月30日公務電話紀錄可憑）。
  (二)又駕駛自用一般小客車與駕駛職業大貨車對於用路安全之危
    險性有高低之別，是監理機關應就不同等級車輛給予不同管
    理及監督，以符合實際需求。再者，受處分人於酒後駕駛自
    用一般小客車時，所造成用路安全之危險性，與僅持有自用
    一般小客車者所造成之危險性並無任何不同，惟一般持有自
    用一般小客車駕駛執照者，於酒後駕車時，僅吊扣其自用一
    般小客車駕駛資格。而本件受處分人酒後駕駛自用一般小客
    車所造成之危險性並無因此而不同，卻因其僅持有職業大貨
    車駕駛執照而須剝奪其職業駕駛資格，顯然係就相同案件為
    不同之處理。且依修正後道路交通管理處罰條例第68條之規
    定，既將「吊扣」等字刪除，是依前開說明，駕駛人受吊扣
    駕駛執照處分時，自不得再吊扣其持有各級車類之駕駛執照
    ，故原處分機關於作成吊扣駕駛執照處分時，應就行為人所
    應吊扣之駕駛執照種類予以限定，始符合依法行政原則。
  (三)再查，本件受處分人於違規當時，係駕駛自用一般小客車，
    為受處分人所自陳，並經原舉發員警詳載於臺北縣政府警察
    局北縣警交大字第C00000000 號舉發違反道路交通管理事件
    通知單，有該舉發單附卷可憑（見本院卷第7 頁），是依上
    揭說明，受處分人因其酒後駕駛自用一般小客車之違規行為
    應受之處分為限制其駕駛自用一般小客車之權利，即吊扣其
    自用一般小客車車之駕駛執照，原處分機關未審酌及此，逕
    為吊扣其職業大貨車駕駛執照之裁罰，難認為允當。從而本
    件受處分人對於吊扣職業大貨車駕駛執照12個月部分，異議
    有理由。至於公路機關因汽車駕駛人因取得高一級車類之駕
    駛資格者，應換發駕駛執照，並准其駕駛較低級車類之車輛
    之規定，而於實務上僅逐級核給汽車駕駛執照1 張，致持有
    職業大貨車駕駛執照者，因駕駛自用一般小客車之違規，而
    須吊扣自用一般小客車執照時，雖因此產生技術層面之困難
    ，惟行政機關本應因應法令之變更，而精進其行政執行成效
    ，斷不得因技術層面之困難，而置相關法令於不顧，或逾越
    比例原則，是要難將此技術層面之問題所生之不利益歸諸於
    受處分人而據為原處分並無不當之理由，併予敘明。
六、綜上所述，受處分人駕駛自用一般小客車，經測試檢定酒精
    濃度超過規定標準之違規事實，應堪認定。從而，依上開說
    明，原處分機關逕以吊扣受處分人之職業大貨車駕駛執照部
    分，難認為允當，本件異議為有理由，爰撤銷原處分關於吊
    扣職業大貨車駕駛執照12個月之處分，並就撤銷部分改諭知
    如主文第2 項所示。
據上論斷，應依道路交通案件處理辦法第20條，裁定如主文。
中    華    民    國    99    年     4    月     9    日
                  交通法庭法  官  黎惠萍
以上正本證明與原本無異。
如不服本裁定，應於送達後5日內，向本院提出抗告狀。
                          書記官  林志忠
中    華    民    國    99    年     4    月     9    日

司法院資訊處製作；財團法人民間司法改革基金會備份。
